最高法院刑事判決　　　　　　九十四年度台上字第一五五九號
　　上　訴　人　甲○○
　　　　　　　　　　　　號
　　選任辯護人　黃精良律師
上列上訴人因偽造文書案件，不服台灣高等法院台中分院中華民
國九十一年一月三十日第二審判決（九十年度上訴字第一九一一
號，起訴案號：台灣彰化地方法院檢察署八十九年度偵續字第六
六號），提起上訴，本院判決如下：
    主  文
上訴駁回。
    理  由
按刑事訴訟法第三百七十七條規定：上訴於第三審法院，非以判
決違背法令為理由，不得為之。是提起第三審上訴，應以原判決
違背法令為理由，係屬法定要件，如果上訴理由狀未依據卷內訴
訟資料，具體指摘原判決不適用何種法則或如何適用不當，或所
指摘原判決違法情事，顯與法律規定得為第三審上訴理由之違法
情形，不相適合時，均應認其上訴為違背法律上之程式，予以駁
回。本件原判決綜合全部卷證資料，認上訴人甲○○有其事實欄
所載之犯行，已詳敘所憑之證據與認定之理由。對於上訴人否認
犯罪，辯稱：彰化縣員林鎮○○段第五一四之九二號土地係伊於
民國六十五年間，因開設醫院之需要，經劉鈺吉（已死亡）介紹
，向伊配偶即告訴人江菊英之大哥江繁昌購買，登記在告訴人名
下，並非告訴人之嫁粧，告訴人婚後未外出工作，沒有收入，不
可能支付買賣價金，全部買賣價金均伊陸續支付，依修正前夫妻
聯合財產制規定，伊仍為所有權人，嗣伊父母對土地登記在告訴
人名下有意見，告訴人同意辦理更名登記為伊所有，因此於七十
八年四、五月間，將其印鑑、身分證及土地所有權狀等文件交給
伊，授權伊隨時自行辦理更名登記，伊才據以辦理，告訴人結婚
時帶來之嫁粧已遭伊父退還，另彰化縣員林鎮○○段第七之一０
六號土地及其上建物即彰化縣員林鎮○○路二一八號房屋亦非告
訴人之嫁粧云云，認係卸責之詞，不足採信，亦依調查所得證據
，逐一加以指駁及說明。因而撤銷第一審之科刑判決，改判依牽
連犯關係從一重仍論處上訴人共同連續行使偽造私文書，足以生
損害於公眾及他人罪刑。從形式上觀察，並無違背法令之情形存
在。
上訴意旨略以：系爭彰化縣員林鎮○○段第五一四之九二號土地
，係上訴人與告訴人於結婚三年後之六十五年間，經劉鈺吉介紹
，由上訴人支付價金向江繁昌購買，登記在告訴人名下，業經證
人劉允昌、謝罔市證實，且有支票二張及送金簿為證，原審不採
納此項證據，而採信證人即告訴人之父親江文德及胞兄江繁昌、
江敏榮之證言，有認定事實不憑證據及採證偏頗，違背經驗法則
之違誤；原審為明真相，理應傳訊代書張綿，調查其受託辦理本
件不動產移轉登記時，為何遭地政事務所駁回？伊有無與告訴人
接洽過？告訴人是否同意？即為上訴人有罪之判決，與三十一年
上字第一三一二號、三十一年上字第一六八號判例相違背云云。
惟證據之證明力如何，事實審法院依自由心證原則，本有斟酌取
捨之權，苟其取捨判斷，不違背經驗法則或論理法則，即不得任
意指為違法，而據為適法之第三審上訴理由。本件原審採信證人
江文德、江繁昌、江敏榮之證言，認彰化縣員林鎮○○段第五一
四之九二號土地，係告訴人以其結婚時父親贈與之同鎮○○段第
七之一０六號土地與地上建物，向其父親換得之不動產，而不採
劉允昌、謝罔市有利於上訴人之陳述，已在判決內說明本於調查
所得心證，分別定其取捨而為判斷之理由，核無違背客觀存在之
經驗法則與論理法則，自屬原審採證、認事之適法職權行使，並
無上訴意旨所指認定事實不憑證據、違背證據法則或違背本院判
例等情事。上訴人於原審並未請求傳訊證人張綿，告訴人復始終
指述上訴人未經其同意，擅將上揭不動產辦理移轉登記予上訴人
所有。而依卷內證據資料觀之，告訴人於七十八年十月間移民國
外，未曾回國，上訴人與其父王樹金則於同年十二月間填製告訴
人出具之「委任書」與「印鑑證明申請書」，據以申請告訴人之
印鑑證明，再由上訴人委託張綿持向地政事務所辦理所有權移轉
登記，因地政事務所通知需補正義務人之同意書，上訴人復填製
告訴人出具之「同意書」，交由張綿持交地政事務所，始辦竣移
轉登記，則告訴人有無同意或授權上訴人製作上揭「委任書」等
文書，暨何故需補正同意書等情，即與張綿無關，客觀上自無傳
喚張綿調查之必要。原審未為此部分無益之調查，要無違法可言
。其餘上訴意旨，或執陳詞，重為事實上之爭執，或就原審本於
職權已於判決詳為論斷之事項，漫事指為違法，殊非合法之第三
審上訴理由。依上開說明，應認其就偽造文書部分之上訴為違背
法律上之程式，予以駁回。上訴人就偽造文書而得上訴第三審重
罪之上訴既不合法，則原判決認上訴人牽連犯刑法第二百十四條
之不得上訴第三審罪名部分，自無從適用審判不可分原則，併為
實體上審判。上訴人竟復一併提起上訴，顯為法所不許，應併予
駁回。
據上論結，應依刑事訴訟法第三百九十五條前段，判決如主文。
中　　華　　民　　國　九十四　年　　三　　月　三十一　日
                      最高法院刑事第九庭
                          審判長法官  張　淳　淙
                                法官  張　春　福
                                法官  呂　丹　玉
                                法官  洪　昌　宏
                                法官  石　木　欽
      本件正本證明與原本無異
                                      書  記  官
中　　華　　民　　國　九十四　年　　四　　月    四  　日
                                                    　Ｋ
